臺灣高等法院刑事裁定
111年度毒抗字第499號
抗  告  人  
即  被  告  施馨雅





上列抗告人即被告因違反毒品危害防制條例案件，不服臺灣士林
地方法院中華民國111年5月9日准予強制戒治之裁定（111年度毒
聲字第207號），提起抗告，本院裁定如下：
    主  文
抗告駁回。                                              
    理  由
一、原裁定意旨略以：抗告人即被告甲○○（下稱被告）基於施用
    第二級毒品之犯意，於民國109年7月1日4至5時間，在新北
    市○○區○○路000號住所內，以將甲基安非他命置於吸食器內
    燒烤吸食所生煙霧之方式，施用第二級毒品1次，經臺灣士
    林地方法院以111年度毒聲字第48號裁定觀察勒戒等情，有
    前開裁定、本院被告前案紀錄表在卷可稽。嗣被告於法務部
    ○○○○○○○○○○附設勒戒處所執行觀察勒戒期間，經認定有繼續
    施用毒品傾向一節，亦有法務部○○○○○○○○○○111年5月4日北
    女所衛字第11161004260號函所附有無繼續施用毒品傾向證
    明書、有無繼續施用毒品傾向評估標準紀錄表各1份附卷可
    考，足認被告有繼續施用毒品傾向。檢察官聲請令被告入戒
    治處所施以強制戒治，為有理由，應予准許等語。
二、抗告意旨略以：被告於觀察勒戒期間表現良好，並無違規紀
    錄，實際評估時間僅短短數分鐘，又以被告已執行刑罰完畢
    之前科紀錄納入評估項目，實有不公，況被告執行觀察勒戒
    前尿液呈毒品陽性反應乃屬正常，請予以自新的機會云云。
三、按觀察、勒戒後，檢察官或少年法院（地方法院少年法庭）
    依據勒戒處所之陳報，認受觀察、勒戒人有繼續施用毒品傾
    向者，檢察官應聲請法院裁定或由少年法院（地方法院少年
    法庭）裁定令入戒治處所強制戒治，其期間為6個月以上，
    至無繼續強制戒治之必要為止，但最長不得逾1年，毒品危
    害防制條例第20條第2項定有明文。次按有無繼續施用毒品
    傾向之評估標準，並非完全以受勒戒人勒戒後之結果為準，
    勒戒前之各種情況，仍應作為評估之依據。依勒戒處所評分
    說明手冊規定，係以前科紀錄與行為表現、臨床評估、社會
    穩定度，三項合併計算分數，每一大項皆有靜態因子與動態
    因子。而關於有無繼續施用毒品傾向之評估標準，法務部業
    於110年3月26日以法矯字第11006001760號函修正頒布「有
    無繼續施用毒品傾向評估標準紀錄表」、「有無繼續施用毒
    品傾向評估標準評分說明手冊」，上開評分說明手冊載明判
    定之原則：「受觀察勒戒人入所後，經過2週時間的觀察、
    勒戒，由處所及醫療人員依據其各項紀錄、資料及觀察勒戒
    期間之行為表現，加以評分。在勒戒人入所4至6週後，可再
    做一次評估以做必要之評分修正。每一大項皆有靜態因子與
    動態因子。先以靜態因子分數評分，靜態因子分數總分在60
    分（含）以上為『有繼續施用毒品傾向』；60分以下，與動態
    因子分數相加，如果總分在60分（含）以上，為『有繼續施
    用毒品傾向』」，又評估標準紀錄表及說明手冊中「前科紀
    錄與行為表現」之第1題及第3題之計分方式修正如下(餘無
    修正)：㈠第1項「毒品犯罪相關司法紀錄」：計分方式修正
    為每筆(次)5分，總分上限為10分；㈡第3項「其他犯罪相關
    紀錄」：計分方式修正為每筆(次)2分，總分上限為10分。
    是被告有無繼續施用毒品傾向，係依具體個案之臨床實務及
    相關事證等情綜合判定，有其相當之專業依據及標準，且涉
    及專門醫學，又衡酌強制戒治之目的，係為協助施用毒品者
    戒斷毒品之心癮及身癮所為之一種保安處分類型，而該評估
    標準係將與判斷有無繼續施用傾向之相關因素加以列舉及量
    化，適用於每一位受觀察、勒戒處分之人，具一致性、普遍
    性、客觀性，以利執法者判定受勒戒人有無繼續施用毒品傾
    向，倘其評估由形式上觀察，無擅斷或濫權等明顯不當情事
    ，法院應予尊重。
四、經查：
㈠、被告前因施用第二級毒品犯行，經臺灣士林地方法院以111年
    度毒聲字第48號裁定准予觀察勒戒，經法務部○○○○○○○○○○附
    設勒戒處所施以觀察勒戒後，認有繼續施用毒品傾向等情，
    有上開裁定、該所111年5月4日北女所衛字第11161004260號
    函暨所附之有無繼續施用毒品傾向證明書及評估標準紀錄表
    在卷可憑（毒偵字第223號卷第53至57頁）。是原審以被告
    有繼續施用毒品傾向，依毒品危害防制條例第20條第2項後
    段規定，准予令入戒治處所施以強制戒治，並無不合。　　
㈡、被告固以前詞指摘原裁定不當。惟被告於執行觀察勒戒期間
    ，經法務部○○○○○○○○○○附設勒戒處所評分結果，其各項評分
    結果如下：1.「前科紀錄與行為表現」之靜態因子與動態因
    子合計得分為30分。包括：⑴毒品犯罪相關司法紀錄「有，3
    筆」，計10分；⑵首次毒品犯罪年齡為「20歲以下」，計10
    分；⑶其他犯罪相關紀錄「無」，計0分；⑷入所時尿液毒品
    檢驗為「多種毒品反應」，計10分；上開四項靜態因子合計
    為30分。⑸所內行為表現為無重度、輕中度違規或持續於所
    內抽菸，計0分，動態因子評定計0分。2.「臨床評估」之靜
    態因子與動態因子合計得分為24分。包括：⑴物質使用行為
    ：多重毒品濫用為「有，種類：海洛因、安非他命」，計10
    分；合法物質濫用為「無」，計0分；使用方式為「無注射
    使用」，計0分；使用年數為「超過1年」，計10分；上開⑴
    靜態因子合計為20分。⑵精神疾病共病（含反社會人格）經
    評定為「無」，計0分；⑶臨床綜合評估（含病識感、動機、
    態度、就醫意願）經評定為「中度」，計4分；上開⑵⑶兩項
    動態因子合計為4分。3.「社會穩定度」之靜態因子與動態
    因子合計得分為10分。包括：⑴工作為「無業」，計5分；⑵
    家人藥物濫用「無」，計0分；⑶入所後家人是否訪視為「無
    」，計5分；⑷出所後是否與家人同住為「是」，計0分。上
    開「前科紀錄與行為表現」、「臨床評估」、「社會穩定度
    」三項之總分合計為64分（靜態因子共計55分，動態因子共
    計9分），已達「有繼續施用毒品傾向」之評估標準。而上
    揭評估係該勒戒處所相關專業知識經驗人士在被告觀察勒戒
    期間，依其本職學識綜合上開各節評估，具有科學驗證而得
    出被告有繼續施用毒品傾向之結論，且分數計算並無錯漏，
    足認其評估結果並無何不當之狀況。
㈢、雖抗告意旨以其前案紀錄已執行刑罰完畢，不應列為評分標
    準云云。惟被告之前案犯罪紀錄，已依修正後之評估標準，
    區別毒品相關犯罪紀錄及其他犯罪相關紀錄予以計分，上限
    均為10分，該評估結果並無違反修正後之評估標準可言。況
    強制戒治處分之目的，旨在幫助施用毒品者戒除毒癮，消滅
    行為人再次施用毒品之危險性，以戒除行為人施用毒品之身
    癮及心癮措施，係針對行為人將來之危險所為預防、矯治措
    施之保安處分，可謂刑罰之補充制度，具有治療作用，自非
    可與刑罰相提並論。至被告主張其在所期間表現良好，不應
    以入所時之尿液檢驗結果評估有無繼續施用毒品傾向云云，
    然觀之上開評估標準紀錄表所載，被告就「所內行為表現」
    項目，得分為「0」；而入所時之毒品檢驗結果，區分「無
    藥物反應」（0分）、「一種毒品反應」（5分）及「多種毒
    品反應」（10分），參諸尿液檢體可檢出毒品反應之時間，
    上開項目適足以反映被告在執行觀察勒戒前心理上對毒品之
    依賴、及生理上之毒癮程度，是上開評分標準區分予以不同
    之評分，自屬有據。被告於執行觀察、勒戒後，既經專業評
    估認定仍有繼續施用毒品傾向，無法戒斷毒癮，自有依法施
    以強制戒治之必要。是抗告意旨以前詞指摘原裁定不當，自
    非有據。　
五、綜上，原審依毒品危害防制條例第20條第2項後段規定，裁
    定被告令入戒治處所施以強制戒治，期間為6個月以上，至
    無繼續強制戒治之必要為止，但最長不得逾1年，核無不合
    。本件抗告為無理由，應予駁回。
據上論斷，應依刑事訴訟法第412 條，裁定如主文。
中　　華　　民　　國　　111 　年　　6 　　月　　14　　日
                  刑事第二十二庭審判長法　官  王美玲
                                      法　官  陳銘壎
                                      法　官  汪怡君
以上正本證明與原本無異。
不得再抗告。
                                      書記官  高妤瑄
中　　華　　民　　國　　111 　年　　6 　　月　　15　　日